【裁判字號】    98,司財管,45
【裁判日期】    981214
【裁判案由】    指定遺產管理人
【裁判全文】
臺灣士林地方法院民事裁定
                                    98年度司財管字第45號
聲  請  人  永豐商業銀行股份有限公司
法定代理人  丙○○
代  理  人  乙○○
聲請人聲請選任被繼承人甲○○之遺產管理人事件，本院裁定如
下：
    主  文
選任財政部國有財產局臺灣北區辦事處為被繼承人甲○○之遺產
管理人。
准對被繼承人甲○○（男、民國59年4 月2 日出生、身分證統一
編號：Ｚ000000000號、生前住臺北市○○區○○街116 號4 樓之
4）之大陸地區以外繼承人為承認繼承之公示催告。
被繼承人甲○○之大陸地區以外繼承人，應自前項公示催告最後
登載新聞紙之日起，壹年內承認繼承，上述期限屆滿，無繼承人
承認繼承時，被繼承人甲○○之遺產，於清償債權並交付遺贈物
後，如有剩餘即歸屬國庫。
聲請程序費用由被繼承人甲○○遺產負擔。
    理  由
一、按先順序繼承人均拋棄其繼承權時，由次順序之繼承人繼承
    ，其次順序繼承人有無不明或第四順序之繼承人均拋棄其繼
    承權者，準用關於無人承認繼承之規定，民法第1176條第6
    項定有明文。次按繼承開始時，繼承人有無不明，而無親屬
    會議或親屬會議未於一個月內選定遺產管理人者，利害關係
    人得聲請法院選任遺產管理人，並由法院依公示催告程序，
    定六個月以上之期限，公告繼承人，命其於期限內承認繼承
    ，民法第1177條、第1178條第1 項、第2 項規定甚明。
二、本件聲請意旨略以：被繼承人甲○○曾向聲請人借款並將其
    所有之動產辦理汽車動產擔保設定予以聲請人，該動產車輛
    經臺灣高雄地方法院97司執祿字第85014 號解除被繼承人占
    有，交由聲請人接管，並業經公開拍賣以新臺幣85,000元拍
    定，扣除聲請人拍賣相關手續費及聲請人欠款尚餘49,932元
    ，惟被繼承人家人表示他們皆已拋棄繼承，聲請人另函查臺
    灣士林地方法院家事法庭，確有經被繼承人之繼承人辦理拋
    棄在案，依法無法對該餘額繼承領取，爰依法准予裁定選任
    國有財產局為其遺產管理人等語，並提出戶籍謄本、動產擔
    保交易動產抵押設定登記申請書、車輛動產抵押借款契約書
    、本院98年6 月25日士院木家家98年度家聲字第1188號函、
    臺灣高雄地方法院民事執行處97年9 月8 日雄院高97司執祿
    字第85014 號函等件為證。
三、經查，聲請人主張被繼承人甲○○已於民國97年2 月11日死
    亡，其法定各順位之繼承人均已拋棄繼承，並經本院准予備
    查在案，且被繼承人遺有剩餘款等情，業據提出上開證據為
    佐，並經本院依職權調閱本院97年度繼字第406 號拋棄繼承
    事件卷宗查核無誤，自堪信為真正。又聲請人雖已非被繼承
    人之債權人，然被繼承人所留有剩餘款實係聲請人拍賣被繼
    承人動產所遺留的，其對於被繼承人之遺產具有利害關係，
    故其聲請選任被繼承人之遺產管理人，洵屬有據，應予准許
    。本院考量財政部國有財產局為管理國家財政之法定機關，
    確實具有相當之公信力，且被繼承人之遺產於公示催告程序
    後無人承認繼承，依法即歸屬國庫，而本院函詢財政部國有
    財產局臺灣北區辦事處對聲請人聲請選任其為遺產管理人乙
    事具體表示意見，該處回復請逕依職權卓處，有財政部國有
    財產局臺灣北區辦事處98年11月20日台財產北接字第
    0980030076號函附卷可稽，本院因認以選任財政部國有財產
    局臺灣北區辦事處為被繼承人甲○○之遺產管理人為適妥，
    並依法為承認繼承之公示催告。
四、依非訟事件法第157 條，裁定如主文。
中    華    民    國    98    年    12    月    14    日
                  家事庭司法事務官
以上正本係照原本作成。
如不服本裁定，應於送達後十日之不變期間內，以書狀向本院司
法事務官提出異議。
中    華    民    國    98    年    12    月    17    日
                        書  記  官  陳玉瓊


司法院資訊處製作；財團法人民間司法改革基金會備份。
